---
title: 'Inleiding R: Avond Sessie 01'
author: "Longhow Lam"
output:
  html_notebook:
    number_sections: yes
    toc: yes
    toc_depth: 2
  prettydoc::html_pretty:
    theme: cayman
    highlight: github
#  html_document:
#    theme: lumen
#    toc: yes
---

# Inleding

## De RStudio omgeving

Begin met powerpoint slides over R en R Studio

* Rstudio
* Object browser

## R Projecten

Organiseer je R werk in projecten. Een project kan bestaan uit verschillende scripts, data en output, deze wil je handig in 1 folder hebben.


## Werk in Scripts of R notebooks?

Scripts, zijn gewone tekst files (*.R) met R code

* Handy shortcuts
* Find in files.... short cut
* Code folding

R notebooks bevatten meer dan R code, het is een interface om code, output en een beschrijvende verhaallijn tot een document te weven. Dit gebeurt met markdown, een light weight markup language.

# Data types

Alle data in R is van een bepaalde type

```{r}

## een paar simpele expressies

1 + 1

print("hello world")
test = 9

```

Namen van objecten zijn case-sensitive!

```{r}
x = 8
X = 8

getwd()
ls()



786 / (87 +87)

pi / asin(1)

exp(1) 

ls()
```


Help in R is F1 op een functie.

F1 op de functie: cut


## integer

Integers in R zijn gehele getallen.

```{r}
x = 1
y = 2

is.integer(x)

x = as.integer(1)
z = x + 9.78

is.integer(z)

y = 34L
is.integer(y)

```

## character

In R kan je met het `character` data type teksten opslaan. bewerkingen en manipulaties van characters in sessie 2.

```{r}
x1 = "Longhow Lam"
x2 = "1628 EP Hoorn"

is.character(x1)

nchar(x2)

x3 = paste(x1, x2)
x3 = paste(x1, x2, sep="")
```


## factor

factors in R zijn bedoeld om categorische variable te representeren. Denk aan geslacht, of opleiding. Verwar factor niet met character.

```{r}
x3 = c("M", "F", "M")

is.character(x3)

y3 = as.factor(x3)
x3
y3

levels(y3)

levels(x3)

### let op het verschil tussen factors en characters!!!!

```

## double

```{r}
x4 = 4
x5 = 5.6 / 8
x6 = pi/2

is.double(x4)
```


## logical

```{r}
x7 = TRUE
x8 = FALSE

x9 = x6 < 8

is.logical(x9)

x1 = as.integer(1)

x2 = 1

x1
x2


### let op in R kunnen double aan integers gelijk zijn
is.integer(x2)
is.integer(x1)

x1 == x2


### logische operatoren

TRUE & FALSE    # AND
!TRUE           # NOT
!FALSE
TRUE | FALSE    # OR

# Je kan rekenen met logicals
TRUE + TRUE
FALSE + FALSE + TRUE


### What the F...

0.1 + 0.2 == 0.3


1 + 2 == 3

x = 0.3

sprintf("%.16f", x)
sprintf("%.24f", x)

```


## oneindig

```{r}
x1 = 9/0
x2 = -x1

is.infinite(x2)
```

## missing value

```{r}
x3 = NA
is.na(x3)

x4 = c(1,2,3,4,NA,5,7)

x4 < 4

is.na(x4)

```

## waar zijn mijn objecten

```{r}
ls()

objects()
```

wat is een search path...

```{r}
#Pietje  # wordt niet gevonden

### Objecten worden volgens een zoekpad gezocht
search()


objects(pos = 5)

## deze worden wel gevonden

OrchardSprays
iris

iris = 9

iris

########  weghalen van objecten
x = 5
rm(x)

## standaard alleen objecten weg te halen uit de work directoy, je 'huidige sessie'

iris
rm(iris)

datasets::iris


rm(iris)


########   bewaren van objecten en work directory
x = 45

# bewaar een specifiek object
saveRDS(x, file = "ObjectX.Rds")

# bewaar een heel image,  dit wordt standaard gevraagd als je Rstudio afsluit
save.image()


```


# data structures
